臺灣高等法院臺南分院刑事判決　　　　　　　九十三年度上訴字第九一號　　Ｇ
　　　上　訴　人
　　　即　被　告　甲　○　○
右上訴人因毒品危害防制條例案件，不服中華民國九十三年九月廿一日臺灣臺南地方
法院九十三年度訴字第八五一號第一審判決（起訴案號：臺灣臺南地方法院檢察署九
十三年度偵字第一三八六號），提起上訴，本院判決如左：
      主      文
上訴駁回。
      事      實
一、甲○○前於民國（下同）八十六年間，因違反麻醉藥品管制條例案件，經台灣台
    南地方法院於八十六年五月六日以八十六年易字第一八一一號，判處有期徒刑八
    月，嗣經本院以八十六年度上易字第一三九六號駁回上訴確定，於八十六年十一
    月廿五日入監，而於八十七年七月八日執行完畢（未構成累犯），猶不知悛悔，
    復於八十九年間，因施用毒品案件，經台南地方法院以八十七年毒聲字第二○一
    號裁定移送觀察勒戒，認有繼續施用毒品傾向，台南地方法院乃以八十八年度毒
    聲字第六八七號裁定令入戒治處所施以強制戒治，旋又經台南地方法院以八十八
    年毒聲字第二二○二號裁定停止戒治並付保護管束，復於八十八年（原判決誤載
    為九十年）十一月二十四日，經台南地方法院以八十八年毒聲字第三五二一號裁
    定撤銷停止戒治，令入戒治處所施以強制戒治，而於八十九年九月二日強制戒治
    執行完畢，並經台灣台南地方法院檢察署（下稱台南地檢署）檢察官以九十年戒
    毒偵字第二九號不起訴處分確定。甲○○復於九十二年間，因施用毒品案件，經
    台南地檢署檢察官聲請裁定令入強制戒治並提起公訴，再經台南地方法院以九十
    二年度訴字第二○九號分別判處有期徒刑七月及五月，合併定應執行有期徒刑十
    一月確定（現在執行中）。
二、詎甲○○仍未戒除毒癮，明知海洛因及安非他命，分別為毒品危害防制條例所列
    第一、二級毒品，不得施用、持有，竟基於施用第一級毒品海洛因及第二級毒品
    安非他命之概括犯意，而於前次強制戒治執行完畢釋放後五年內，即自九十二年
    九月間某日起至九十三年一月十一日止，在台南縣仁德鄉二空菜市場廁所等處，
    以海洛因置入注射針筒內加水注射方式，及以安非他命摻入香菸吸食方式，連續
    施用第一級毒品海洛因及第二級毒品安非他命多次。旋於九十三年一月十二日凌
    晨零時許，在台南市○○○街八四號前，因行跡可疑，為警當場查獲。嗣經甲○
    ○同意採其尿液送驗結果，尿液均呈嗎啡及安非他命陽性反應，而查悉上情。
三、案經台南市警察局第一分局報請臺灣台南地方法院檢察署檢察官偵查起訴。
      理      由
一、訊據上訴人即被告甲○○對於右揭事實，坦承不諱，而被告為警查獲後，對其採
    集尿液，經送台南市衛生局以免疫法檢驗結果，呈現嗎啡及安非他命反應，有台
    南市衛生局九十三年二月五日尿液檢驗成績書在卷可稽（詳警卷六頁）。另參酌
    海洛因經注射入人體後，約百分之八十，於二十四小時內自尿中排出，一般而言
    ，尿液中能否檢驗出嗎啡陽性反應，與其投與量、投與途徑、採尿時間、個人體
    質及檢驗方法靈敏度有關，國外曾有文獻報導，注射六毫克海洛因鹽酸鹽，其代
    謝物嗎啡平均可檢出時限，約為廿六小時；又安非他命經口服投與後約百分之七
    十，於廿四小時內自尿中排出，約百分之九十，於九十六小時內自尿中排出，由
    於目前國內尿液中甲基安非他命檢驗，僅為鑑定其是否呈陽性反應，尚未定其含
    量，且甲基安非他命成分檢出，與其投與方式、投與量、個人體質、採尿時間與
    檢測儀器精密度等諸多因素有關，因此僅憑尿液中呈安非他命陽性反應，雖無法
    確實推算吸食時間距採集時間長短，惟依上說明，最長時間仍不會超過四日等情
    ，業經行政院衛生署藥物食品檢驗局於八十一年九月八日以藥檢壹字第八一一
    四八八五號及八十一年二月八日藥檢壹字第○○一一五六號函敘在案。本件被
    告係於九十三年一月十二日經警採集其尿液檢體送驗，有採集尿液及年籍對照表
    在卷可考（詳警卷四頁）。是被告自白其自九十二年九月間某日起至九十三年一
    月十一日止，連續施用第一級毒品海洛因及第二級毒品安非他命犯行，核與事實
    相符，堪予採信。綜上各情，本件事證明確，被告犯行，應堪認定。
二、論罪部分：
  (一)按毒品危害防制條例業於九十二年七月九日修正公布全文三十六條，依該條例第
    三十六條規定，本條例自公布後六個月施行，是修正後毒品危害防制條例應自九
    十三年一月九日起施行。本件被告行為後，毒品危害防制條例已經修正公布，並
    於九十三年一月九日施行，依修正後毒品危害防制條例第三十五條第一項第三款
    及第二項規定，毒品危害防制條例修正施行前繫屬施用毒品案件，於修正施行後
    ，適用修正後規定，且審判中案件，由法院依修正後規定處理之，然依修正前規
    定有利於行為人者，則應適用最有利於行為人法律。又連續數行為而犯同一罪名
    者，以一罪論，為刑法第五十六條所明定。是連續犯數行為，在法律上既綜合論
    以一罪，而為一個評價，則於法律有修正變更時，茍一部犯行發生在法律修正變
    動前舊法時期，一部係在新法施行後所犯，因連續犯屬裁判上一罪，在法律上既
    綜合各犯罪行為而為一個評價，故應依最後行為所應適用新法處斷，而無刑法第
    二條第一項但書規定新舊法比較適用問題（最高法院九十二年台上字第二四三九
    號判決參照）。準此，被告既係自九十二年九月間某日起至九十三年一月十一日
    止，連續施用第一級毒品海洛因及第二級毒品安非他命多次，則其所犯連續施用
    毒品行為一部，係在前揭毒品危害防制條例新法施行後所犯，依前說明，自應適
    用修正後毒品危害防制條例論斷即可，尚無新舊法比較適用問題，合先敘明。
  (二)查被告自九十二年九月間某日起至九十三年一月十一日止，連續施用第一級毒品
    海洛因及第二級毒品安非他命多次。核其所為，係犯毒品危害防制條例第十條第
    一項、第二項施用第一級毒品罪及施用第二級毒品罪。被告分別持有第一級毒品
    海洛因及第二級毒品安非他命低度行為，分為施用第一級毒品海洛因及施用第二
    級安非他命高度行為所吸收，均不另論。又被告連續多次施用第一級毒品海洛因
    及第二級毒品安非他命，時間密接，手法相同，且所犯均係構成要件相同罪名，
    顯係基於概括犯意反覆為之，均為連續犯，應依刑法第五十六條規定，均以一罪
    論，並均加重其刑。被告所犯連續施用第一級及第二級毒品罪間，犯意各別，行
    為互殊，應分論併罰。
  (三)至被告辯稱：本件犯行為與原審九十二年度訴字第二○九號確定判決間，有連續
    犯裁判上一罪關係，應為免訴判決云云。惟按裁判上一罪案件，其既判力時點，
    應以最後審理事實法院，其宣示判決之日為判斷標準。連續犯為裁判上一罪，倘
    其中之一部事實，已經法院為實體上有罪判決確定者，其既判力範圍及於最後審
    理事實法院宣示判決前之全部事實（最高法院九十三年台上字第二七九八號判決
    參照）。依此，若在最後審理事實法院宣判後，始行發生事實，既非該法院所得
    審判，即為該案判決既判力所不及。本件被告所涉前案，即原審九十二年度訴字
    第二○九號確定判決，其最後審理事實法院判決宣示日期，為九十二年七月卅一
    日，有原審九十二年度訴字第二○九號判決書在卷可佐（詳本院卷六九頁），而
    被告所涉本件犯行，犯罪時間為自九十二年九月間某日起，乃為前案最後審理事
    實法院宣判後始行發生，依前說明，自不為前案既判力所及，而係另一犯罪。被
    告辯稱，本件犯行應為前案判決既判力所及云云，顯係誤解法令，要非可採。
三、原審以被告罪證明確，因予適用毒品危害防制條例第十條第一項、第二項，刑法
    第十一條前段、第五十六條、第五十一條第五款規定，併審酌被告前於毒品危害
    防制條例施行前即因施用毒品犯行，經法院判處罪刑確定，並執行完畢，復於該
    條例施行後，仍有多次施用毒品犯行，其間雖經觀察勒戒及強制戒治等治療程序
    ，竟仍不思悔改，徹底袪除施用毒品惡習，猶仍再次施用第一、二級毒品，致深
    陷毒癮而難以自拔，顯未能善體國家設置觀察勒戒暨強制戒治等機構，協助毒品
    施用者戒除毒癮之良法美意，尤以被告於九十二年間因施用第一、二級毒品案件
    ，甫經原審分別判處有期徒刑七月及五月，合併定應執行為有期徒刑十一月確定
    ，仍未知自制，依然繼續長期施用毒品，凡此足以彰顯被告視法律為無物之惡性
    。是被告本件犯行，雖未構成累犯，然考量被告屢經法院判處罪刑、入監執行、
    觀察勒戒暨強制戒治等治療程序，均未見改善施用毒品惡習，認為不宜輕判，惟
    念及其施用毒品犯行，在本質上究屬自我戕害身心健康行為，尚未嚴重破壞社會
    秩序或侵害他人權益，及犯後坦承犯行，態度良好等一切情狀，就連續施用第一
    級毒品部分，處有期徒刑一年。就連續施用第二級毒品部分，處有期徒刑六月，
    併定應執行刑為有期徒刑一年四月，以資懲儆。本院經核，原判決認事用法，均
    無不當，量刑亦稱妥適。被告上訴意旨，以本件犯行應為前案判決既判力所及，
    而指摘原判決不當，依上所述，為無理由，應予駁回。
據上論斷，應依刑事訴訟法第三百六十八條，判決如主文。
本案經檢察官楊治宇到庭執行職務。
中    華    民    國      九十三      年      十二      月      十四    日
                                  臺灣高等法院臺南分院刑事第六庭
                                      審判長法官  蔡    崇    義
                                            法官  侯    明    正
                                            法官  董    武    全
右正本證明與原本無異。
施用一級毒品部分如不服本判決，應於判決送達後十日內向本院提出上訴狀，其未敘
述理由者並應於提出上訴狀後十日內向本院補提理由書（應附繕本)。
施用二級毒品部分，不得上訴。
                  法院書記官  黃    全    忠
中    華    民    國      九十三      年      十二      月      二十一  日
附錄法條：
毒品危害防制條例第十條：
施用第一級毒品者，處六月以上五年以下有期徒刑。
施用第二級毒品者，處三年以下有期徒刑。
